【裁判字號】    99,裁,1630
【裁判日期】    990722
【裁判案由】    耕地三七五租約
【裁判全文】
最  高  行  政  法  院  裁  定
                                      99年度裁字第1630號
上  訴  人  甲○○
被 上訴 人  臺南縣歸仁鄉公所
                          2號
代  表  人  乙○○
參  加  人  丙○○
上列當事人間耕地三七五租約事件，上訴人對於中華民國99年4
月22日高雄高等行政法院98年度訴字第727號判決，提起上訴，
本院裁定如下：
    主  文
上訴駁回。
上訴審訴訟費用由上訴人負擔。
    理  由
一、按對於高等行政法院判決之上訴，非以其違背法令為理由，
    不得為之，行政訴訟法第242條定有明文。依同法第243條第
    1項規定，判決不適用法規或適用不當者，為違背法令；而
    判決有同條第2項所列各款情形之一者，為當然違背法令。
    是當事人對於高等行政法院判決上訴，如依行政訴訟法第24
    3條第1項規定，以高等行政法院判決有不適用法規或適用不
    當為理由時，其上訴狀或理由書應有具體之指摘，並揭示該
    法規之條項或其內容；若係成文法以外之法則，應揭示該法
    則之旨趣；倘為司法院解釋或本院之判例，則應揭示該判解
    之字號或其內容。如以行政訴訟法第243條第2項所列各款情
    形為理由時，其上訴狀或理由書，應揭示合於該條項各款之
    事實。上訴狀或理由書如未依此項方法表明，或其所表明者
    與上開法條規定不合時，即難認為已對高等行政法院判決之
    違背法令有具體之指摘，其上訴自難認為合法。
二、上訴人向出租人即參加人承租臺南縣歸仁鄉○○段4163地號
    土地（下稱系爭耕地），雙方並依耕地三七五減租條例訂定
    租約，嗣於民國97年底租約期滿，上訴人提出申請續訂租約
    ，出租人亦以「確能自任耕作而所有收益不足以維持一家生
    活」為由提出申請收回耕地自耕。案經被上訴人98年5月22
    日所民字第0980006868號函以「出租人丙○○96年收入不足
    以自給，且不因收回耕地致承租人失其家庭生活依據」為由
    ，核定准由參加人收回耕地自耕。上訴人不服，提起訴願，
    經遭決定駁回，遂提起行政訴訟，求為判決訴願決定及原處
    分均撤銷，經原審法院判決駁回。
三、上訴人對於原審判決上訴，主張：參加人雖主張其家庭支出
    大於收入舉債度日，惟其尚有多餘資金還本付息，依通常事
    理判斷，應屬不可能，原審應依職權調查及說明；參加人雖
    切結自任耕作，然嗣後其若轉手與善意第三人，違反切結法
    律責任應如何處理，上訴人並未被告知；上訴人已屆齡退休
    ，無所得且醫療費日增，而醫療費用自付部分，在申報綜合
    所得稅時，並無法列在列舉扣除額，此部分支出龐大，原判
    決確有諸多顯然違背法令，應予廢棄等語，資為論據。惟查
    ，本件原判決業已敘明：參加人及同一戶共同生活者96年度
    收入總額為641,364元，支出總額為651,021元，其總收入減
    除總支出尚不足9,657元，則參加人所有收益即屬不足以維
    持一家生活；另上訴人及同一戶共同生活者96年度收入總額
    為1,850,506元，支出總額為373,798元，其總收入減除總支
    出尚餘1,476,708元，上訴人所有收益即足以維持一家生活
    ，即出租人收回耕地，不致於使承租人失其家庭生活依據；
    又參加人並非耕地三七五減租條例第19條第1項第1款之不能
    自任耕作者，本件既不存在耕地三七五減租條例第19條第1
    項所列3款情形，被上訴人准參加人將系爭耕地收回自耕，
    於法並無違誤等情。經核並無不合。上訴人對於原判決上訴
    ，雖以該判決違背法令為由，惟核其上訴理由，係就原審取
    捨證據、認定事實之職權行使所為上開論斷，任意指摘其為
    不當，並就原審已論斷者，泛言未論斷不備理由，或就原審
    所為論斷，泛言其論斷矛盾，而非具體表明合於不適用法規
    、適用法規不當、或行政訴訟法第243條第2項所列各款之情
    形，難認對該判決之如何違背法令已有具體之指摘。依首開
    規定及說明，應認其上訴為不合法。
四、據上論結，本件上訴為不合法。依行政訴訟法第249條第1項
    前段、第104條、民事訴訟法第95條、第78條，裁定如主文
    。
中    華    民    國    99    年    7     月    22    日
                    最高行政法院第五庭
                        審判長法官  黃  璽  君
                              法官  王  碧  芳
                              法官  鄭  忠  仁
                              法官  吳  東  都
                              法官  陳  金  圍

以  上  正  本  證  明  與  原  本  無  異
中    華    民    國    99    年    7     月    22    日
                              書記官  彭  秀  玲

司法院資訊處製作；財團法人民間司法改革基金會備份。
